臺灣臺中地方法院民事判決　　　　　　 99年度重訴字第192號
原　　　告　林永興
訴訟代理人　盧兆民律師
複　代理人　賴銘耀律師
被　　　告　賴銘鎔
　　　　　　李勢娟
共　　　同
訴訟代理人　陳浩華律師
上列當事人間分配表異議之訴事件，本院於民國100年10月24日
言詞辯論終結，判決如下：
    主      文
本院九十七年度執字第七八一四○號強制執行事件，對被告賴銘
鎔部份所分配之壹仟零壹拾貳萬陸仟伍佰伍拾元債權額，應減為
捌佰萬零玖佰拾捌元，減縮後差額貳佰壹拾貳萬伍仟陸佰壹拾
貳元應改分配予原告。
本院九十七年度執字第七八一四○號強制執行事件，對被告賴銘
鎔部份分配不足額肆佰柒拾伍萬玖仟柒佰陸拾元，應減為貳佰玖
拾壹萬貳仟捌佰肆拾玖元。
本院九十七年度執字第七八一四○號強制執行事件，對被告李勢
娟部份所分配之玖拾萬元債權額，應減為肆拾捌萬壹仟元，減縮
後差額肆拾壹萬玖仟元應改分配予原告。
原告其餘之訴駁回。
訴訟費用由被告賴銘鎔負擔百分之二十四，被告李勢娟負擔百分
之一，餘由原告負擔。
    事實及理由
壹、程序方面
一、按訴狀送達後，原告不得將原訴變更或追加，但擴張或減縮
    應受判決事項之聲明者，不在此限，民事訴訟法第255條第1
    項第3款分別定有明文。
二、查本件原告提起本訴，訴之聲明為「1.本院97年度執字第78
    140號強制執行事件，對被告賴銘鎔部份所分配之10,126,55
    0元債權額，應減為2,330,742元，並請將其減縮之金額7,79
    5,808元，改分配給原告。2.本院97年度執字第78140號強制
    執行事件，對被告賴銘鎔部份所分配不足之4,759,760 元債
    權額，應減為112,963元。3.本院97年度執字第78140號強制
    執行事件，對被告李勢娟部份所分配之90萬元債權額，應減
    為481,000元，並請將其減縮之金額419,000元，改分配給原
    告。」。原告嗣於民國100年4月13日以民事裝備書狀(六)變更
    聲明為：「1.本院97年度執字第78140 號強制執行事件，對
    被告賴銘鎔部份所分配之10,126,550 元債權額，應減為22,
    500 元，並請將其減縮之金額10,104,050元，改分配給原告
    。2.本院97年度執字第78140 號強制執行事件，對被告賴銘
    鎔部份所分配不足之4,759,760元債權額，應減為0元。3.本
    院97年度執字第78140 號強制執行事件，對被告李勢娟部份
    所分配之90萬元債權額，應減為0 元，並請將其減縮之金額
    900,000 元，改分配給原告。」經核上開變更屬擴張或縮減
    應受判決事項之聲明，揆諸前揭規定，自應准許，合先敘明
    。
貳、實體方面
一、原告起訴主張：
  (一)本院民事執行處97年度執字第78140 號清償借貸強制執行事
    件，前經本院民事執行處將本件原告即債務人林永興之財產
    查封拍賣，並制定分配表在案。惟：
    1.前開執行事件之債權人即本件被告賴銘鎔之債權150 萬元
      係受讓自李龍通部分：
      (1)被告賴銘鎔之系爭150 萬元債權係受讓自第三人李龍通
        ，惟李龍通曾於96年間因訴外人彰化銀行就原告及原告
        之配偶蕭惠霜所有不動產強制執行執行拍賣（即本院96
        年執字第70075 號強制執行事件），因該不動產所設定
        第二順位抵押係擔保李龍通之150 萬元債權，故李龍通
        曾於該強制執行程序業已受分配176,107 元（分配日期
        為97年6月4日），且對該執行案件之「分配結果匯總表
        」之一般債權部分：「債權人李龍通、債權原本1,500,
        000 、利息及違約金：0、債權本利和：1,500,000…」
        部分，並未提出任何異議（參見原證1 本院民事執行處
        通知與強制執行行金額計算書分配表），足見當時債權
        人李龍通認為該150 萬元債權並無任何利息及違約金。
        而被告賴銘鎔之系爭債權既繼受自李龍通，自無從主張
        該利息及違約金。故系爭強制執行事件分配表所記載該
        150萬元之利息、違約金等顯有違誤。
      (2)按債權人受領遲延，或不能確知孰為債權人而難為給付
        者，清償人得將其給付物，為債權人提存之，民法第32
        6 條定有明文。查本件第三人徐明雄對被告賴銘鎔受讓
        自李龍通之前開150 萬元債權，已於97年12月19日於本
        院「清償提存150萬」（參見原證2民事聲請停止執行狀
        ），而代本件原告向當時之債權人李龍通清償；然被告
        賴銘鎔係在98年3月27日繼受李龍通之前開150萬元債權
        （參見原證3 民事陳報狀），換言之，連同前開強制執
        行受償之176,107 元，李龍通之前開債權已全部受償，
        根本已無任何債權可移轉予被告賴銘鎔。故系爭強制執
        行事件分配表就該150 萬元債權，分配表就被告賴銘鎔
        受償債權原本、利息及違約金、債權本利和、分配金額
        、不足額等，均有違誤。
      (3)從而，被告賴銘鎔受分配該部分金額計7,795,808 元（
        計算式：系爭強制執行事件分配表表1 被告賴銘鎔受分
        配金額1,471,475＋表2被告賴銘鎔受分配金額6,324,33
        3＝7,795,808）應予扣除並發還予原告，則被告賴銘鎔
        僅能受分配2,330,742 元（計算式：前開執行分配總金
        額10,126,550－7,795,808＝2,330,742）。
    2.前開執行事件之債權人即本件被告賴銘鎔之123 萬元債權
      ，係受讓自第三人鄧信通。
      (1)被告賴銘鎔之系爭123萬元債權，係於98年4月13日受讓
        自鄧信通（參見原證4 債權買賣契約書），鄧信通就本
        件強制執行係強制參與分配，故應以讓與賴銘鎔且在本
        件強制執行過程中，即98年5 月21日向本院執行處聲明
        承受之時點（參見原證5 民事陳報暨聲請續行執行狀）
        ，為利息、違約金時效中斷之時點，故93年5 月20日以
        前之利息，均不得請求。換言之，即系爭強制執行事件
        之分配表表3次序5所記載：
        90.01.01至90.06.30之年息6%之利息36,597元，不得
          請求。
        90.07.01至98.11.02之日息0.10% 之違約金利息，因
          違約金利息過高，高達36.5%，應減至0，故不予計算
          。退言之，本件違約金之約定，係日息千分之1 ，故
          該違約金債權係為不及1 年之定期給付之債權，故93
          年5月20日以前之違約金，亦經時效消滅。
        年息20%之其他利息部分，利息起算日係自93年5月20
          日起至98年11月2日止，共1990天（因其中會遇1次潤
          年，故實際天數為1991天，但因利息部分為年息，應
          計為1990天），利息應為1,341,205元（計算式：1,2
          30,000元÷365天×1990天×20％＝1,341,205.4元，
          小數點以下4捨5入），況因原告於96年10月3 日與鄧
          信通簽訂和解書時已清償利息15萬元（原證6 、和解
          書），故利息1,341,205 元扣除已清償之15萬元，1,
          191,205元始係本件請求之利息（計算式：1,341,205
          元－150,000元＝1,191,205元）。
      (2)故被告賴銘鎔本金加利息共2,421,205元（計算式：1,2
        30,000元＋1,191,205元＝2,421,205元），準此，系爭
        強制執行事件分配表表3次序6被告賴銘鎔不足分配部分
        金額應為1,185,337元（計算式：表3小計金額1,373,87
        3扣除表3次序1- 4項目金額即：130,692、97、2,333、
        4,883再扣除上述被告賴銘鎔應請求之本金及利息2,421
        ,205＝-1,185,337 ）。從而表4被告賴銘鎔不足分配僅
        剩112,963元（計算式：1,394,500－313,676－98－2,
        367－1,028－4,957－1,185,337＝-112,963）。則被告
        賴銘鎔就其受讓自鄧信通之123 萬元債權，不足受償部
        分僅剩112,963元。
      (3)然證人徐明雄證稱因原告將土地信託之前，有積欠債權
        人黃文光、鄧信通、李龍通，其遂將380 萬元拿去清償
        黃文光481000元、鄧信通110 萬元，鄧信通同意包括本
        金、利息，全部只要還110 萬元等語。從而，原告積欠
        鄧信通抵押債權123 萬元部分，連同本金、利息、遲延
        利息、違約金等，全部業經徐明雄代償完畢。則被告賴
        銘鎔受讓自鄧信通之123萬抵押債權，多受分配表3上記
        載之1,235,868元及表4 上記載之1,072,374元；連同被
        告賴銘鎔受讓李龍通150 萬元抵押債權部分，被告賴銘
        鎔合計多受分配金額為10,104,050元（計算式：1,235,
        868＋1,072,374＋7,795,808＝10,104,050 ）。另被告
        賴銘鎔不足清償之金額均來自受讓鄧信通123 萬元抵押
        債權部分，故被告賴銘鎔並無不足清償之金額，分配表
        上被告賴銘鎔不足清償之分配金額欄位原記載「4,759,
        760」，應更正記載為「0」。
    3.被告李勢娟部分：其係自第三人黃文光受讓系爭90萬元之
      債權。
      (1)原告於91年5月6日將台中縣潭子鄉（現已改制臺中市潭
        子區○○○○段第1212地號土地，設定第2 順位抵押權
        予第三人黃文光，以擔保抵押債權（參見原證7 土地登
        記第二類謄本）。而原告於96年10月3 日與黃文光簽訂
        和解書，並清償抵押債權本金681,000 元中之20萬元，
        故尚僅積欠黃文光481,000元（參見見原證6 ）。
      (2)故被告李勢娟於96年10月3 日以後始承受上開債權，所
        承受之債權金額應為481,000 元，而非分配表上所記載
        之90萬元。從而，被告李勢娟受分配該部分金額計419,
        000元（計算式：900,000－481,000＝419,000）應予扣
        除並發還予原告，則被告李勢娟李勢娟僅能受分配481,
        000元。
      (3)嗣因證人徐明雄證稱因原告將土地信託之前，有積欠債
        權人黃文光、鄧信通、李龍通，其將380 萬元拿去清償
        黃文光481,000 元等語。足見原告就被告李勢娟受讓自
        黃文光90萬元債權部分，業已全部經徐明雄代償完畢。
        從而，被告李勢娟如分配表上所記載之「900,000」 ，
        應更正記載為「0」。
    4.並聲明：「(1)鈞院97年度執字第78140 號強制執行事件，
      對被告賴銘鎔部份所分配之10,126,550元債權額，應減為
      22,500元，並請將其減縮之金額10,104,050元，改分配給
      原告。(2)鈞院97年度執字第78140 號強制執行事件，對被
      告賴銘鎔部份所分配不足之4,759,760元債權額，應減為0
      元。(3)鈞院97年度執字第78140 號強制執行事件，對被告
      李勢娟部份所分配之90萬元債權額，應減為0 元，並請將
      其減縮之金額900,000 元，改分配給原告。(4)訴訟費用由
      被告負擔。」
  (二)對被告抗辯之陳述：
    1.被告雖抗辯依強制執行法第39、41條規定，分配表異議之
      訴僅以對分配表所列金額之計算及分配次序有不同意者為
      限云云。然：
      (1)債權人或債務人對於分配表所載各債權人之債權或分配
        金額有不同意者，應於分配期日一日前，向執行法院提
        出書狀，聲明異議；異議未終結者，為異議之債權人或
        債務人，得向執行法院對為反對陳述之債權人或債務人
        提起分配表異議之訴，為現行強制執行法第39條第1 項
        、第41條第1項所明定。
      (2)被告所抗辯強制執行法第39、41條規定，分配表異議之
        訴僅以對分配表所列金額之計算及分配次序有不同意者
        為限云云，係85年10月9 日修正前強制執行法第39條、
        第41條之規定；而最高法70年度台上字第3443號判決亦
        係基於前開修正前之規定而來，本件訴訟自無適用之餘
        地。從而，被告抗辯原告提起本件訴訟，有程序上之違
        法云云，顯屬無據。
    2.李龍通顯已拋棄系爭150 萬元抵押債權所生之利息、違約
      金等債權：
      (1)李龍通所收受本院民事執行處於97年5 月12日所發96年
        度執字第70075 號函文上載明：「二、附發分配表一份
        （債權人及債務人對於分配表所載各債權人之債權或分
        配金額有不同意者，應於分配期日1 日前，向執行法院
        提出書狀聲明異議）。」等語（參見原證1 ），然李龍
        通收受後，對前開分配從未表示異議。該150 萬元債權
        若結算至97年5月12日止，就該150萬元抵押債權所生之
        利息、違約金等金額高於該150 萬元本金甚鉅，但李龍
        通未為異議其顯已默示拋棄該150 萬元抵押債權所生之
        利息、違約金等債權甚明。
      (2)證人李龍通雖於99年8 月23日結證稱係因其不懂法律而
        未對前開分配表異議等語，但該函文用字淺顯易懂，李
        龍通之前開證詞顯不足採。
      (3)原證6即96年10月3日簽訂之和解書第1條第1項記載：「
        甲方債權額…及抵押債權150 萬元（利息未計）。」等
        語，證人李龍通雖證稱所記載僅係抵押債權本金，並有
        註明利息未計入，該註記並非表示其不要利息云云。惟
        該和解書第1條第2項亦記載：「乙方抵押債權123 萬元
        （不含利息）。」等語，倘該「利息未計」文字用語係
        如證人李龍通前開證詞所言記載僅係抵押債權本金，並
        有註明利息未計入云云，何以隨後在其下之文字同樣表
        示「未拋棄利息請求」之鄧信通抵押債權，卻清楚載明
        「不含利息」，同一份契約書何以為不同之記載？況照
        常情判斷，如欲表示確認的僅係債權本金，未計入利息
        ，在同一契約書內容，理當為相同之記載，從而96年10
        月3 日原告與李龍通和解時，證人李龍通業已向原告表
        示不請求利息，始載明「利息未計」等語，且事後李龍
        通始未就蕭惠霜執行案件之分配表表示異議。足見證人
        李龍通前開證詞，實不足採信。
    3.縱認李龍通並未拋棄該150 萬元抵押債權所生之利息、違
      約金等債權，則李龍通已於96年度執字第70075 號強制執
      行事件受償176,107 元本金（分配日為97年6月4日），而
      徐明雄對被告賴銘鎔受讓自李龍通之150 萬元，亦已於97
      年12月19日於本院清償提存150 萬元，向當時之債權人李
      龍通清償，均如前述。換言之：
      (1)系爭分配表1所記載本金150 萬元部分：應僅1,323,893
        元（計算式：1,500, 000－176,107＝1,323,893）。
      (2)系爭分配表1所記載89年9月20日至90年9月20日年息20%
        之利息債權300,822元部分：此期間之利息債權已罹於5
        年之消滅時效期間。
      (3)系爭分配表1所記載90年9 月21日至98年11月2日之日息
        0.08% 違約金部分：
        因違約金年息高達29.2%，原告主張應減至0，故不予
          計算。
        退言之，本件違約金約定係日息萬分之8 ，故該違約
          金債權係不及1年之定期給付之債權，故92年9月23日
          以前之違約金，亦已罹於消滅時效期間。
        從而本件違約金自92年9 月23日起至97年6月3日（受
          分配清償本金176,107 元之日以前）止共1350天，於
          該期間之違約金最高應為1,620,000 元（計算式：1,
          500,000×1350×0.08%＝1,620,000 ）；然原告仍主
          張日息0.08% ，仍屬過高，請再酌減。又97年6月4日
          起至98年11月2日止共517日，且因97年6月4日李龍通
          受償本金176,107元，故該期間應以1,323,893元計算
          違約金，最高應為547,562元（計算式：1,323,893×
          517×0.08%＝547,562.14，元以下4捨5入）；然原告
          仍主張日息0.08% ，仍屬過高，請再酌減。合計前開
          違約金最高應為2,167,562元（計算式：1,620,000＋
          547,562＝2,167,562）。
      (4)系爭分配表1所記載年息20%之遲延利息部分：李龍通於
        97年9 月22日向本院民事執行處聲請強制執行，故自97
        年9月23日以前推算5年內之遲延利息債權，消滅時效尚
        未完成外，其餘時間即92年9 月22日以前，遲延利息債
        權業已罹於消滅時效期間。從而：
        本件遲延利息自92年9 月23日起至97年6月3日（受分
          配清償本金176,107 元之日以前）止，共1350天，於
          該期間之遲延利息為1,109,589元（計算式：1,500,0
          00÷365×13 50×20 %＝1,109,589.04，元以下4捨5
          入）。
        又97年6月4日起至98年11月2日止共517日，且因97年
          6 月4日李龍通受償本金176,107元，故該期間應以1,
          323,893元計算遲延利息，共375,043元（計算式：1,
          323,893÷365×517×20%＝375,042.56，元以下4 捨
          5入）。
        合計前開遲延利息應為1,484,632元（計算式：1,109
          ,589＋375,043＝1,484,632）。
      (5)準此，關於李龍通部分之違約金、遲延利息共計最高應
        為3,652,194元（計算式：2,167,562＋1,484,632＝3,6
        52,194）。但徐明雄代原告於97年12月19日清償提存15
        0 萬元，抵充上開違約金、遲延利息部分後，最多應僅
        餘2,152,194元（計算式：3,652,194－1,500,000＝2,1
        52,194）之違約金、遲延利息未受清償。從而，合計關
        於李龍通150 萬元抵押債權部分之本金、違約金、遲延
        利息未受償之金額合計最多為3,476,087元（計算式：1
        ,323,893＋2,152,194＝3,476,087）。故被告賴銘鎔就
        本件分配表1部分，不足分配之金額僅有2,004,612元（
        計算式：2,106,500－631,000000000,577－3,476,08
        7＝－2,004,612）。
      (6)綜上，分配表2雖記載被告賴銘鎔：「分配表1不足清償
        6,324,333 元」云云。惟依上開說明，被告賴銘鎔就本
        件分配表1部分，不足分配之金額僅2,004,612元，因而
        被告賴銘鎔於分配表2多受分配4,319,721元（計算式：
        6,324,333－2,004,612＝4,319,721），應將該4,319,
        721 元交由原告領取，故被告賴銘鎔就本件分配表記載
        得受分配金額為「10,126,550元」，然實際其僅得受分
        配5,806,829元（計算式：10,126,550－4,319,721＝5,
        806,829）。
    4.被告另抗辯如原告已清償，應舉證證明云云。惟原告提起
      本件訴訟時，已於起訴狀載明清償之事實，並主張系爭強
      制執行事件及96年度執字第70075 號之卷宗內容，為原告
      清償之證明，要難謂原告尚未舉證證明。
    5.被告抗辯原告故將李龍通普通債權150萬元與抵押債權150
      萬元混為一談云云。惟查：
      (1)原告積欠李龍通之債務係本票債務160 萬元（含利息）
        ，及抵押債務150萬元，前開本票債務160萬元並未設定
        抵押權供擔保。換言之，原告積欠李龍通之債務，僅只
        有一筆150萬元之抵押債務，李龍通聲請97年執字第781
        40號強制執行拍賣原告所有坐落臺中縣潭子鄉○○○段
        第1204、1212-1（分割前為1212、1215）、1208、1213
        、1209、1288地號之土地，即以前開抵押債權聲請抵押
        物拍賣，故被告賴銘鎔與李龍通間之債權買賣契約書記
        載「臺中縣潭雅地政事務所89年雅登資字第143820號第
        一順位抵押權」等語，即為該筆抵押債權，有土地登記
        第一類謄本可稽（原證9），足證原告與李龍通間只有1
        筆抵押債權存在甚明。
      (2)再參以徐明雄以本院99年存字第5559號將150 萬元清償
        提存於本院（原證10、國庫存款收款書），嗣於本院97
        年執字第78140 號執行事件中提出書狀表明：「清償債
        權人李龍通設定之抵押債權150 萬元整」等語（參見原
        證2 ）觀之，李龍通之抵押債權已受清償甚明，被告賴
        銘鎔抗辯原告將普通債權與抵押債權混為一談云云，顯
        無理由。
    6.被告賴銘鎔另抗辯其與李龍通所簽訂債權買賣契約書係合
      法云云。惟：
      (1)系爭150 萬元之抵押債權，業已因徐明雄提存後消滅，
        且原告並未在該債權買賣契約書上列為當事人之一，該
        債權買賣契約書僅具債權性質，無對世效力，原告自不
        受該債權買賣契約書之拘束。換言之，李龍通有無系爭
        150 萬元抵押債權可供讓與，應係被告賴銘鎔與李龍通
        間之爭執，與原告毫無關聯。
      (2)又依提存法第22條之反面解釋，徐明雄既已依債之本旨
        為原告清償提存，原告亦不反對，從而該筆150 萬元提
        存於本院，債之關係即為消滅，嗣後該筆提存金由誰領
        取，與債之關係是否消滅一事，實屬二事。
    7.被告復抗辯徐明雄因提存150 萬元代原告清償積欠李龍通
      之債務，且為抵押權人即物上保證人，徐明雄於清償之限
      度內，承受李龍通對原告之債權云云。惟：
      (1)原告向李龍通借款時，係以自己之土地設定抵押權予李
        龍通，並非以徐明雄所有之不動產提供擔保設定抵押權
        ，從而徐明雄根本不是物上保證人，被告主張依民法第
        879條第1項、最高法院23年上字第3201號判例，徐明雄
        為原告之物上保證人云云，似有誤會。
      (2)受託人因信託行為取得之財產權為信託財產。受託人因
        信託財產之管理、處分、滅失、毀損或其他事由取得之
        財產權，仍屬信託財產，信託法第9 條定有明文。查原
        告將系爭土地信託予徐明雄，委請徐明雄將系爭土地代
        為出售（參見原證11信託契約書），用以清償原告對外
        所積欠之債務，然徐明雄於97年4月3日以470 萬元將系
        爭土地出售與被告賴銘鎔（參見原證12土地買賣契約書
        ），嗣被告賴銘鎔交付380 萬元簽約金與徐明雄，但徐
        明雄從未將該380 萬元交付原告，業經徐明雄於原告告
        訴其背信之刑事案件偵查中所自承（臺灣臺中中地檢署
        99年偵續字第309 號，德股）。從而，徐明雄所提出之
        清償提存150萬元，應屬該380萬元簽約金之一部分，故
        依前開信託法之規定，徐明雄所提出之清償提存150 萬
        元仍屬原告之信託財產，則徐明雄處分該信託財產清償
        原告債務，並不能對原告取得任何權利，則被告抗辯徐
        明雄於清償之限度內，承受李龍通對原告之債權云云，
        顯屬無據。
    8.被告賴銘鎔雖抗辯消滅時效抗辯不得於分配表異議之訴提
      出，且違約金之消滅時效期間應為15年云云。惟查：
      (1)債務人對於有執行名義而參與分配之債權人為異議者，
        僅得以第14條規定之事由，提起分配表異議之訴，強制
        執行法第41條第2 項定有明文。換言之，對於有執行名
        義而參與分配之債權人，提起分配表異議之訴，僅得以
        強制執行法第14條規定之事由提起之；但對於無執行名
        義而參與分配之債權人，除得以強制執行法第14條規定
        之事由外，尚得以其他事由（例如分配次序或金額計算
        錯誤等）提起分配表異議之訴。而李龍通係持抵押物拍
        賣裁定為執行名義聲請強制執行，鄧信通則係強制參與
        分配之債權人，於98年4月13日鄧信通將123萬元之抵押
        債權，讓與被告賴銘鎔，就該部分被告賴銘鎔係無執行
        名義而參與分配之債權人，揆諸上開法條意旨，原告提
        起本件訴訟，就鄧信通將123 萬之抵押債權，讓與被告
        賴銘鎔部分，主張時效消滅，自為法之所許；被告賴銘
        鎔抗辯時效抗辯不得於分配表異議之訴提出云云，顯屬
        無據。
      (2)鄧信通將123 萬元之抵押債權讓與被告賴銘鎔，此部分
        違約金之約定係日息千分之1 ，故該違約金債權自屬不
        及1 年之定期給付債權，從而該違約金債權，依民法第
        126條之規定，仍屬5年短期消滅時效，被告賴銘鎔抗辯
        該違約金債權為15年消滅時效期間云云，實不足採。
二、被告則以：
  (一)分配表異議之訴僅以對分配表所列金額之計算及分配之次序
    有不同意者為限，此觀強制執行法第41條、第39條之規定自
    明。若對分配表所列之債權主張不存在，應另行提起確認之
    訴，非提起分配表異議之訴所能救濟。至若未為參與分配之
    聲明，執行法院逕行列入分配表分配，如認為不當，則屬強
    制執行法第12條聲明異議之範疇，此有最高法院70年度台上
    字3443號判決可稽。本件原告並非對系爭分配表之計算及次
    序聲明不服，衡諸上開見解，原告自不得提起本件分配表異
    議之訴，原告之請求顯無理由。
  (二)縱認本件得提起分配表異議之訴，然系爭拍定土地第一順位
    部分，原告所主張之150萬元與本案之150萬元無關，此有原
    告與第一順位債權人簽立之協議書可稽（參見被證1 和解書
    ）。第一順位抵押權之主債權150 萬元，原告並未清償，原
    告應舉證證明已清償之事實。至第二及第三順位抵押權被告
    係受讓全部債權（參見被證2債權買賣契約書，被證3債權讓
    與契約），與被告以多少金錢承受無關，原告主張顯無理由
    。
  (三)系爭違約金部分：
    1.違約金不得以提起分配表異議之訴之方式酌減。
    2.原告主張就系爭違約金部分已罹於5年之消滅時效期間。
      然：
      (1)時效抗辯不得於分配表異議之訴提出，此有最高法院之
        見解可稽。否則任由債務人於分配表製作完畢後就實體
        部分再行爭執，豈不故意拖延執行程序之終結。故最高
        法院將分配表異議之訴限定於分配次序及金額計算有無
        錯誤方得提起。本件原分配表並無計算錯誤及優先次序
        錯誤之問題，原告應不得提起分配表異議之訴。
      (2)退步言，縱原告得提起分配表異議之訴，惟依最高法院
        72年度台上字第1121號、95年度台上字第633 號、96年
        度台簡上字第25號判決，違約金之消滅時效期間應為15
        年，原告主張為5年似有誤會。短期時效係適用於1年及
        未滿1 年之定期債權，原告違約之時間長達10年，原告
        皆未向李龍通清償，竟故意將與李龍通之普通債權150
        萬元與抵押設定之150 萬元混為一談，其目的昭然若揭
        。
  (四)第一順位抵押權人李龍通將其對原告之抵押債權全部讓與被
    告賴銘鎔，此有讓與契約書可稽（參見被證4 ），被告賴銘
    鎔原向訴外人徐明雄買受拍定土地，因第一順位抵押權人李
    龍通聲請拍賣抵押物，致被告賴銘鎔無法取得土地所有權，
    被告賴銘鎔為取得土地所有權遂為自己之利益提存150 萬元
    與李龍通，作為提起第三人異議之訴之理由，被告賴銘鎔提
    起第三人異議之訴後，李龍通與被告賴銘鎔和解，始簽立前
    開讓與契約書，被告賴銘鎔同意由李龍通領取提存之150 萬
    提存金，雙方之債權讓與協議書亦記載：「且甲方亦同意第
    三人取回臺灣臺中地方法院97年度存字第5617號所示之擔保
    金。」李龍通同意就對原告之債權全部讓與被告賴銘鎔，此
    債權讓與皆屬合法，原告認無債權可供受讓，顯屬無由。又
    因原告與徐明雄之信託爭議，被告賴銘鎔認無必要介入其等
    爭議，遂與徐明雄解除前開買賣契約，被告主張抵押權之權
    利，皆有正當之權源，原告主張顯無理由。
  (五)原告於97年3月26日將所有坐落臺中縣潭子鄉○○○段第120
    4、1212-1（分割前為1212、1215）、1208、1213、1209、1
    288 地號土地，信託登記予訴外人徐明雄，並委任徐明雄代
    為找尋買主簽定買賣契約，嗣徐明雄遂以自己名義出售前開
    土地與被告賴銘鎔。然：
    1.因前開土地遭第一順利抵押權人即李龍通聲請拍賣抵押物
      ，致徐明雄無法移轉登記而解除前開買賣契約。被告賴銘
      鎔遂尋求李龍通將前開第一順位抵押債權移轉，該移轉內
      容略以：「甲方（即李龍通）同意將上開對林永興之150
      萬元借款債權及其所設定之台中縣雅潭地政事務所89年雅
      登資字第143820號第一順位抵押權，出售及轉讓予乙方（
      即賴銘鎔）；甲方所讓售權利之範圍，包含150 萬元債權
      本金及其所設定之第一順位抵押權所約定之利息、遲延利
      息、違約金等債權，甲方保證原債務人林永興從未給付主
      債權及利息、遲延利息違約金等債權、但讓售範圍不包含
      上開債權以外之其他債權。乙方同意以380 萬元向甲方購
      買上開債權，其中包含徐明雄已將150 萬元以97年度存字
      第5559號提存予臺灣臺中地方法院提存所；乙方應另給付
      230 萬元予甲方；第三人（即徐明雄）應將臺灣臺中地方
      法院97年度訴字第3240號債務人異議訴訟撤回起訴，且甲
      方亦同意第三人取回臺灣臺中地方法院97年度存字第5617
      號所示之擔保金。」李龍通係將對原告第一順位之抵押債
      權轉讓與被告賴銘鎔，因彼時李龍通尚未實際收取徐明雄
      提存之150萬元，李龍通認尚未受清償，故將150萬元之本
      金債權及從權利讓與被告賴銘鎔。
    2.徐明雄將150 萬元提存時間為97年12月19日，其提存之目
      的在於消滅李龍通前開第一順位抵押權債務，以利提起異
      議之訴。故徐明雄係因自己與賴銘鎔簽立買賣契約，為達
      成買賣契約之實現，遂將第一順位抵押債務清償，以利塗
      消查封，徐明雄並非為林永興之利益而為清償。退萬步言
      ，徐明雄提存之150萬元係基於原告之利益而為清償，97
      年12月19日原告獲得150萬元之清償利益，該150萬元應先
      優先抵充費用次為利息、違約金，再者為本金。
    3.未依債之本旨所為之提存，自不生清償之效力，本件訴外
      人徐明雄於提存時，僅為一部清償而不生清償之效力。另
      參被證1 債權買賣契約書，即係因當初徐明雄為一部清償
      ，無法取得系爭土地第一順位抵押權以讓與被告賴銘鎔，
      故抵押權人李龍通與徐明雄、被告賴銘鎔三方始於98年3
      月27日共同協議，由被告賴銘鎔全部清償抵押權人李龍通
      之債權，並由李龍通讓與系爭土地第一順位之抵押權予被
      告賴銘鎔，被告賴銘鎔繼受取得李龍通之全部債權與從屬
      權利即抵押權。
    4.縱認前開提存亦生一部清償之效力，仍由徐明雄取得前開
      土地第一順位抵押權。然：
      (1)徐明雄因係前開買賣契約當事人，為免於違約或債務不
        履行之損害賠償責任，遂將第一順位抵押權之部分債權
        額150 萬元提存於法院，其提存之目的在取得第一順位
        抵押權之主債權與其從權利，以利將其權利讓與土地買
        賣契約之相對人即被告賴銘鎔，以免遭訴追債務不履行
        等民事責任。徐明雄於抵押權人李龍通聲請拍賣抵押物
        時，為前開土地之所有權人，係為抵押權人之物上保證
        人，依民法第879條第1項規定於徐明雄其清償之限度內
        ，承受債權人即李龍通對於債務人即原告之債權。
      (2)徐明雄取得前開第一順位抵押權後，嗣亦讓與被告賴銘
        鎔，故被告賴銘鎔亦因之取得系爭土地之抵押權。
    5.徐明雄為原告提存之150 萬元係為清償第一順位李龍通之
      抵押權債務，以利徐明雄履行買賣契約，因彼時徐明雄與
      原告之信託關係仍存在，買賣關係仍舊繼續實現中，徐明
      雄為實現與被告賴銘鎔之買賣，而提出150 萬元作為清償
      ，其目的在於避免李龍通拍賣系爭之土地，徐明雄之作為
      皆符合受託人之注意義務，要無置疑。依信託法第38條所
      規定稅費之優先性原則，受託人就信託財產或處理信託事
      務所支出之稅捐、費用或負擔之債務，得以信託財產充之
      ；前項費用，受託人有優先於無擔保債權人受償之權；第
      1項權利之行使不符信託目的時，不得為之。系爭150萬元
      債務，屬徐明雄對被告賴銘鎔之買賣外部關係，嗣因原告
      不同意徐明雄出賣系爭土地並終止信託關係，復因被告賴
      銘鎔認債務糾紛複雜不願繼續購買而無法實現，然解除買
      賣契約後，徐明雄須將已收受之買賣價款返還與被告賴銘
      鎔。是徐明雄將為原告清償之150萬元讓與被告賴銘鎔，
      依前開法律及民法第312 條之規定，徐明雄於清償第1 順
      位150 萬元之債務同時，即時取得優先受償之地位，徐明
      雄將之轉讓與被告賴銘鎔，被告賴銘鎔亦取得徐明雄轉讓
      150萬元優先受償之權利，故原告主張剔除被告賴銘鎔第1
      順位分配之金額，容屬誤會。
  (五)並聲明：1.原告之訴駁回。2.訴訟費用由原告負擔。
三、兩造審理中不爭執及爭執事項
  (一)不爭執事項：
    1.訴外人李龍通於97年9月22日持本院96年度拍字第801號拍
      賣抵押物民事裁定與確定證明書，聲請拍賣徐明雄名下之
      系爭不動產，並主張前開不動產係本件原告信託登記與徐
      明雄。而前開拍賣抵押物民事裁定之相對人為本件原告與
      蕭惠霜。
    2.本件被告李勢娟則於98年2月3日具狀聲明參與分配，並主
      張其係系爭不動產之第2、4順位抵押權人，抵押擔保債權
      為90 萬元。
    3.李龍通於98年4月6日具狀向執行法院表示，其業將系爭實
      行抵押權所擔保之原借款債權150 萬元及其從權利（含本
      件抵押權），於98年3月27日轉讓予本件被告賴銘鎔。
    4.本件被告賴銘鎔則於98年4 月17日檢具債權讓與通知等文
      件，向執行法院表示繼續執行本件拍賣程序。
    5.系爭不動產拍賣所得共13,251,000元，執行法院製作系爭
      分配表並通知於99年4月1日在本院民事執行處子股實行分
      配。
    6.兩造均於99年3月4日收受執行法院分配通知與分配表。
    7.系爭分配表關於本件被告賴銘鎔受分配部分，其中表1 部
      分，次序3 執行費3,577元全部受償，次序4第一順位抵押
      權部分之分配金額為1,471,475元；其中表2部分，次序3
      執行費14,223元全部受償，次序5之表1分配不足6,324,33
      3元部分，完全受償；其中表3部分，次序3執行費2,333元
      全部受償，次序5第二順位抵押權部分之分配金額為1,235
      ,868元；其中表4部分，次序3 執行費2,367元全部受償，
      次序6之表3分配不足5,832,134元部分，受分配金額為1,7
      02,374元。故本件被告賴銘鎔受分配金額共為10,126,550
      元，不足額為4,75 9,760元。
    8.系爭分配表關於本件被告李勢娟受分配部分，其中表2 部
      分，次序6第二順位抵押權部分之分配金額為900,000元，
      被告李勢娟並無不足額。
    9.本件原告於99年3 月29日具狀向執行法院對系爭分配表聲
      明異議；另於99年4月8日檢具民事分配表異議之訴狀，具
      狀向執行法院表示已提起分配表異議之訴。而系爭執行事
      件之債權人與債務人於99年4月1日之分配期日，則均未到
      場。
    10.本院96年度拍字第801 號拍賣抵押物民事裁定，准予拍賣
      之不動產包括本院96年度執字第70075 號返還借款事件所
      拍賣之不動產（即臺中市潭子區○○○段大埔厝小段第54
      3 、543-21地號土地，與同小段1104建號，含未保存登記
      之2457號）。
  (二)爭點之所在：
    1.原告請求本院97年度執字第78140 號強制執行事件，對被
      告賴銘鎔所分配之10,126,550元債權額，應減為22,500元
      ，並請將其減縮之金額10,104,050元，改分配給原告；與
      本院97年度執字第78140 號強制執行事件，對被告賴銘鎔
      所分配不足之4,759,760元債權額，應減為0元，有無理由
      ？
    2.原告請求本院97年度執字第78140 號強制執行事件，對被
      告李勢娟所分配之90萬元債權額，應減為0 元，並請將其
      減縮之金額900,000 元，改分配給原告，有無理由？亦即
      ，被告李勢娟受讓自黃文光90萬元債權，是否業經徐明雄
      代償完畢？原告得否以分配表所列之債權主張不存在，而
      提起本件分配表異議之訴？
四、得心證之理由
  (一)按強制執行法第39條於民國85年10月9 日修正，修正前規定
    ：「債權人對於分配表金額之計算及分配之次序，有不同意
    者，應於分配期日前，向執行法院提出書狀，聲明異議。」
    ，修正後之現行強制執行法第39條規定：「債權人或債務人
    對於分配表所載各債權人之債權或分配金額有不同意者，應
    於分配期日一日前，向執行法院提出書狀，聲明異議。前項
    書狀，應記載異議人所認原分配表之不當及應如何變更之聲
    明。」其修正理由為：「按分配表之異議，旨在解決各債權
    人分配上爭執。此項爭執，不以金額之計算及分配次序為限
    ，其主要者為對於債權存否之爭執。蓋依本法規定，得為執
    行名義者，不以確定終局判決為限，其他無實體確定力而依
    法得為執行名義者，如拍賣抵押物及准許本票強制執行之非
    訟事件裁定，以及其他依法律之規定得為執行名義者，種類
    繁多。而此等執行名義所表彰之權利，多未經實體上權利存
    否之判斷，若據以聲明參與分配，他債權人對之即非無否認
    之權。又雖屬具有實體確定力之執行名義，成立後亦非無因
    清償、抵銷、免除等事由而使債權消滅之情形，若仍據以主
    張分配，即不能不為他債權人謀救濟之途。再本法修正後雖
    已刪除無執行名義普通債權人參與分配之規定，但無執行名
    義之優先受償債權人及有擔保物權之債權人，仍可行使其優
    先受償權，而主張參與分配。則其優先受償權是否真實存在
    ，亦應予他債權人表示意見之機會。現行條文規定異議之事
    由，僅以『金額之計算及分配次序』為限，實不足以肆應，
    爰擴張異議之事由，使及於債權之本體，俾能符合實際。」
    、「執行金額分配後，如有餘額，應返還債務人。故執行分
    配，非僅關係債權人間之利益，亦攸關債務人之利益。且無
    執行名義優先受償債權人，有擔保物權債權人及無實體確定
    力執行名義債權人之債權，是否確實存在，以及有實體確定
    力之執行名義有無因清償等事由，而使債權消滅之情形，均
    應予債務人異議之機會，爰參考日本民事執行法第八十九條
    之立法例，增列債務人亦有異議權。」從而，依現行強制執
    行法第39條之規定，並不只限對「分配表金額之計算及分配
    之次序」有意見方得提起分配表異議之訴，凡有清償、抵銷
    、免除等事由而使債權消滅之情形，債務人均可提起分配表
    異議之訴，被告二人認原告請求不得提起分配表異議之訴於
    現行法規即有未合，原告因被告二人主張之債權是否已受清
    償、利息是否因時效而消滅、違約金是否過高，而提起本件
    分配表異議之訴，於法有據，先予敘明。
  (二)關於本件被告賴銘鎔受讓自李龍通之150萬元債權部分：
    1.被告賴銘鎔於98年3 月27日自李龍通處承受上開第一順位
      抵押債權時，是否包含因該抵押債權所生之利息、遲延利
      息及違約金？
      (1)李龍通於轉讓上開債權前之本院96年度執字第70075 號
        強制執行事件執行程序中，有無拋棄對於上開債權利息
        及違約金之請求？
        原告主張：李龍通曾於96年間因訴外人彰化銀行就原
          告及原告之配偶蕭惠霜所有不動產強制執行執行拍賣
          （即本院96年度執字第70075 號強制執行事件），因
          該不動產所設定第二順位抵押係擔保李龍通之150 萬
          元債權，故李龍通曾於該強制執行程序業已受分配17
          6,107 元（分配日期為97年6月4日），且對該執行案
          件之「分配結果匯總表」之一般債權部分：「債權人
          李龍通、債權原本1,500,000、利息及違約金：0、債
          權本利和：1,500,000… 」部分，並未提出任何異議
          （參見原證1 本院民事執行處通知與強制執行行金額
          計算書分配表），足見當時債權人李龍通認為該150
          萬元債權並無任何利息及違約金，而被告賴銘鎔之系
          爭債權既繼受自李龍通，自無從主張該利息及違約金
          云云。
        按所謂默示之意思表示，係指依表意人之舉動或其他
          情事，足以間接推知其效果意思者而言，若單純之沉
          默，則除有特別情事，依社會觀念可認為一定意思表
          示者外，不得謂為默示之意思表示（最高法院29年上
          字第762 號判例意旨參照）；又按默示之承諾，必依
          要約受領人之舉動或其他情事足以間接推知其有承諾
          之意思者，始得認之，若單純之沉默，則除依交易上
          之慣例或特定人間之特別情事，足認為承諾者外，不
          得認為承諾（最高法院21年度上字第1598號判例意旨
          參照）。查證人李龍通於本院審理時證稱：96年度原
          告配偶蕭惠霜所有之不動產因法院強制執行拍賣，當
          時伊並未取得執行名義，亦未向執行法院呈報債權額
          ，伊有收到法院寄給伊的分配表，但因伊不懂法律，
          所以未對分配表提出異議，伊只知道該次分配176,10
          7元給伊等語（參見本院卷99年8月23日言詞辯論筆錄
          第2 頁），且李龍通於本院前揭執行程序時，並未以
          書面或口頭向本院執行處表示捨棄上開債權之利息、
          違約金，是李龍通並無舉動或其他情事，足以間接推
          知其效果意思；況本院96年度執字第70075 號強制執
          行事件，係第一順位抵押權人彰化商業銀行股份有限
          公司聲請強制執行原告配偶蕭惠霜所有之不動產，李
          龍通為第二順位抵押權人，並未主動聲請強制執行該
          不動產，而以民事執行事務繁雜，非精通民事執行事
          務者要難得知全貌，李龍通不具備法律專業知識，在
          非其主動請求之強制執行程序中，自難知須陳報債權
          計算書予法院，使得將利息、違約金列入分配，則李
          龍通未對分配表提出異議，應僅能視為單純之沉默，
          所生效果僅止於本次執行不請求利息、違約金，尚難
          等同有拋棄利息、違約金之意思表示。又李龍通因不
          陳報債權計算書、未對分配表異議之沉默行為，致其
          已受有利息、違約金請求權時效不中斷及分配所得金
          額直接抵充本金之不利益，如認李龍通不陳報債權計
          算書、未對分配表異議，即認有拋棄利息、違約金之
          默示意思表示，對債權人實屬過苛，雙方權益有所失
          衡，是本院認李龍通於上開執行程序中，並無拋棄對
          於前揭150萬元債權利息及違約金之請求。
      (2)李龍通於96年10月3 日與原告和解，和解時李龍通是否
        有拋棄上開150 萬元債權之利息、違約金？
        原告主張：原證6即96年10月3日簽訂之和解書第1 條
          第1項記載：「甲方債權額…及抵押債權150萬元（利
          息未計）。」，證人李龍通雖證稱所記載僅係抵押債
          權本金，並有註明利息未計入，該註記並非表示其不
          要利息，惟該和解書第1條第2項亦記載：「乙方抵押
          債權123 萬元（不含利息）。」，倘該「利息未計」
          文字用語係如證人李龍通前開證詞所言記載僅係抵押
          債權本金，並有註明利息未計入，何以隨後在其下之
          文字同樣表示「未拋棄利息請求」之鄧信通抵押債權
          ，卻清楚載明「不含利息」，同一份契約書何以為不
          同之記載？況照常情判斷，如欲表示確認的僅係債權
          本金，未計入利息，在同一契約書內容，理當為相同
          之記載，從而96年10月3 日原告與李龍通和解時，證
          人李龍通業已向原告表示不請求利息，始載明「利息
          未計」，且事後李龍通始未就蕭惠霜執行案件之分配
          表表示異議，足見證人李龍通前開證詞，實不足採信
          云云。
        按解釋契約，固須探求當事人立約時之真意，不能拘
          泥於契約之文字，但契約文字業已表示當事人真意，
          無須別事探求者，即不得反捨契約文字而更為曲解（
          最高法院17年上字第1118號判例意旨參照）。查證人
          李龍通於本院審理時證稱：伊聲請執行後原告才來跟
          伊達成和解，和解書第1 條「甲方債權額…」，所記
          載只是本件抵押債權的本金，並有註明利息未計入，
          該註記並不是表示伊不要利息等語（參見本院卷99年
          8 月23日言詞辯論筆錄第3頁）；復觀諸原證6和解書
          ，其內並未記載李龍通拋棄該150 萬抵押債權利息之
          記載，且以「抵押債權150 萬元（利息未計）」之契
          約文字，顯已表明當事人真意係在確認該當初抵押債
          權額係150 萬元，並未把利息計入，實無拋棄利息之
          意；又如雙方如有「李龍通拋棄150 萬抵押債權利息
          、違約金」之合致，亦可白紙黑字於和解書上書寫利
          息、違約金捨棄或拋棄，何須高深莫測地以「利息未
          計」、「不含利息」來區隔是否拋棄利息、違約金；
          況「利息未計」、「不含利息」本就同意，要難以此
          用字遣詞上之差異來曲解成李龍通有捨棄上開150萬
          元抵押債權之利息、違約金之意思表示，原告前述主
          張實無足採。
      (3)系爭分配表1所記載89年9月20日至90年9月20日年息20%
        之利息債權300,822元是否罹於時效而消滅？另90年9月
        21 日至98年11月2日年息20% 之其他利息債權是否罹於
        時效而消滅？
        按利息、紅利、租金、贍養費、退職金及其他一年或
          不及一年之定期給付債權，其各期給付請求權，因五
          年間不行使而消滅，民法第126 條定有明文。又按消
          滅時效，因起訴而中斷；開始執行行為或聲請強制執
          行，與起訴有同一效力；時效中斷者，自中斷之事由
          終止時，重行起算；因起訴而中斷之時效，自受確定
          判決或因其他方法終結時，重行起算；經確定判決或
          其他與確定判決有同一效力之執行名義所確定之請求
          權，其原有消滅時效期間不滿5 年者，因中斷而重行
          起算之時效期間為5年，民法第129條第1項第3款及第
          2 項第5款、第137條第2項及第3項分別定有明文。經
          查，本件被告賴銘鎔之前手李龍通係於97年9 月22日
          向本院民事執行處聲請強制執行，業經本院調卷核閱
          無訛，被告賴銘鎔亦未主張李龍通自該日前5 年內有
          何中斷時效之行為，則自97年9月22日回溯5年，即92
          年9 月21日以前之利息請求權應已罹於短期時效。
        從而，系爭分配表1所記載89年9月20日至90年9 月20
          日年息20%之利息債權300,822元因罹於時效而消滅。
        另92年9 月21日以前之利息請求權既已罹於短期時效
          ，則被告賴銘鎔所得請求者為自92年9 月22日起算之
          遲延利息，逾此部分之遲延利息請求（已時效完成利
          息部分）即無理由。
      (4)系爭分配表1所記載90年9月21日至98年11月2日日息0.0
        8%之違約金是否罹於時效而消滅？
        按違約金之約定，為賠償給付遲延所生之損害，於債
          務人給付遲延時，債權人始得請求，既非定期給付之
          債務，與民法第126 條所規定之性質不同，其時效為
          15年而非5 年，亦無民法第145條第2項規定之適用（
          最高法院98年度台上字第911 號判決、96年度台簡上
          字第25號判決、95年度台上字第633 號判決、72年度
          台上字第1221號判決意旨參照）。
        本件被告賴銘鎔之前手李龍通係於97年9 月22日向本
          院民事執行處聲請強制執行，業經本院調卷核閱無訛
          ，而本件違約金發生起算時點係90年9 月21日，尚未
          逾15年時效，是原告主張被告賴銘鎔部分違約金債權
          已因罹於時效而消滅，自不足取。
      (5)原告主張本件違約金過高是否有理由？
        按約定之違約金過高者，法院得減至相當之數額，民
          法第252 條定有明文。所謂相當之數額，應依一般客
          觀事實，社會經濟狀況及當事人所受損害情形，以為
          酌定標準；且約定之違約金是否過高，應就債務人若
          能如期履行債務時，債權人可得享受之一切利益為衡
          量之標準，而非以僅約定1 日之違約金額若干為衡量
          之標準（最高法院49年台上字第807 號、51年台上字
          第19號判例意旨參照）。
        該150萬元抵押債權於90年9月20日即已屆至，而原告
          迄未清償完畢（詳如後述），是被告賴銘鎔既承繼李
          龍通之所有權益，自得依約定，請求原告給付自90年
          9 月21日起算之違約金。又依雙方約定應依日息萬分
          之8（相當於年息29.2%）計付違約金，惟原告與李龍
          通就該債權於借款期間內之利息係約定年息20% 計付
          ，倘原告如期清償，李龍通或被告賴銘鎔復將該借款
          另行貸與他人，依民法第205 條之規定，李龍通或被
          告賴銘鎔最高可收取按年息20% 計算之利息，是本院
          審酌原告積欠時間，李龍通、被告賴銘鎔所受之損害
          及社會經濟狀況等一切情況，認被告賴銘鎔主張原告
          應自90年9月21日起至98年11月2日止，按日以萬分之
          8計付違約金尚屬過高，原告主張減至為0，難達對原
          告懲罰之目的，亦非妥適，應減至按年息20% 計算為
          適當。
    2.被告賴銘鎔於98年3月27日自李龍通處承受債權時，該150
      萬元債權本金是否業已完全受償？如未完全受償，債權讓
      與時該第一順位抵押權本金尚餘若干？
      (1)李龍通曾於96年間因訴外人彰化銀行就原告及原告之配
        偶蕭惠霜所有不動產強制執行執行拍賣（即本院96年度
        執字第70075 號強制執行事件），因該不動產所設定第
        二順位抵押係擔保李龍通之150 萬元債權，故李龍通曾
        於該強制執行程序業已受分配176,107 元（分配日期為
        97年6月4日），且因李龍通未提出債權計算書，分配表
        即以受分配176,107 元抵充債權本金等情，業經調本院
        96年度執字第70075 號強制執行卷核對屬實；又證人李
        龍通於本院審理時亦證稱：伊只知道該次分配176, 107
        元給伊等語（參見本院卷99年8月23日言詞辯論筆錄第1
        頁背面），足見李龍通於轉讓上開債權予被告賴銘鎔前
        ，業已受償本金176,107 元，是李龍通對本件原告之抵
        押權債權本金，尚餘1,323,893 元可轉讓予被告賴銘鎔
        。
      (2)原告主張：徐明雄以本院99年存字第5559號將150 萬元
        清償提存於本院（參見原證10國庫存款收款書），並於
        本院97年執字第78140 號執行事件中提出書狀表明：「
        清償債權人李龍通設定之抵押債權150 萬元整」等語（
        參見原證2 民事聲請停止狀），則李龍通對本件原告之
        抵押權債權本金150 萬元業已清償完畢云云。然徐明雄
        證稱：伊與原告簽立信託契約後，將信託土地賣給被告
        賴銘榕，當時簽約款380 萬元，因為原告將土地信託前
        ，有積欠三位債權人黃文光、鄧信通、李龍通，伊將38
        0萬元款項拿去清償黃文光481,000元，鄧信通110 萬元
        ，然後將黃文光債權轉讓給被告李勢娟，而鄧信通債權
        轉讓給被告賴銘鎔，當時第一順位債權人李龍通已經向
        法院聲請強制執行，就此部分，伊提存150 萬元，其餘
        金額，伊退還給被告賴銘鎔，因為系爭房屋最後還是經
        法院拍賣，所以伊與被告賴銘鎔訂立之買賣契約無法履
        行等語（參見本院卷99年10月27日言詞辯論筆錄第2 頁
        ）；又被告賴銘鎔訴訟代理人於民事答辯(五)狀陳稱：徐
        明雄將150 萬元提存其時間為97年12月19日，其提存之
        目的在於消滅李龍通第一順位抵押權之債務，以利提起
        異議之訴，李龍通以本金債權尚有300 萬元置辯，被告
        賴銘鎔以原告債務太多，遂解除買賣契約並與李龍通達
        成讓與協議等語，顯見證人徐明雄於97年12月19日提存
        之150 萬元，雖係為清償李龍通之第一順位抵押債權，
        惟李龍通以該第一順位抵押債權額現已不只150 萬元，
        拒絕受領提存之150 萬元。為打破僵局，李龍通與被告
        賴銘鎔達成協議，由李龍通將該第一順位抵押權之本金
        、利息、遲延利息、違約金等債權以380萬讓售予被告
        賴銘鎔，被告賴銘鎔以上開徐明雄提存之150萬元及230
        萬元支票給付予李龍通，此有李龍通、賴銘鎔、徐明雄
        所簽立之債權買賣契約書（參見紅色被證物1 ）在卷可
        憑。從而，上開提存之150 萬元本係被告賴銘鎔購買上
        開不動產之價金，雖經徐明雄為清償李龍通債務而提存
        於法院，然被告賴銘鎔與徐明雄間買賣契約既無由成立
        ，該150 萬元本應返還被告賴銘鎔，現被告賴銘鎔改以
        該提存之150 萬元充作承購李龍通前揭債權價金之一部
        ，自難認徐明雄提存該150 萬元於法院已為原告清償對
        李龍通之債務，原告前開主張，要無可採。
      (3)況且，若認證人徐明雄提存該150 萬元於法院即替原告
        清償完畢對李龍通之債務，則李龍通已無債權可供轉讓
        ，徐明雄、李龍通為何會再與被告賴銘鎔簽立債權買賣
        契約書？益見係因證人徐明雄與被告賴銘鎔間買賣系爭
        不動產無法履行，被告賴銘鎔才又與證人徐明雄、李龍
        通協調改以債權轉讓之方式，由被告賴銘鎔以380 萬元
        向李龍通承購上開抵押債權之本金、利息、遲延利息、
        違約金，該提存之150 萬元已係被告賴銘鎔向李龍通承
        購上開抵押債權之價金，非用於清償原告對李龍通上開
        抵押債權。再者，如依原告主張，證人徐明雄係以被告
        賴銘鎔所有之150 萬元去清償上開抵押債權，原告分文
        未出即免除債務，而被告賴銘鎔付出380 萬元後，既未
        能取得系爭不動產，又不能承受債權，實不合理，更徵
        原告主張原告積欠李龍通債務已由徐明雄代償完畢云云
        ，實不足採。
      (4)綜上，被告賴銘鎔於98年3 月27日自李龍通處承受債權
        時，該150萬元抵押債權本金尚餘1,323,893元。
    3.本件分配表1應更正如下：
      (1)系爭分配表1所記載被告賴銘鎔89年9月20日至90年9 月
        20日年息20%之利息債權300,822元，因罹於時效而不得
        請求，此部分應更正為0元。
      (2)系爭分配表1所記載被告賴銘鎔90年9月21日至98年11月
        2日年息20%之遲延利息債權：
        其中自90年9月21日至92年9月21日之利息請求權已罹
          於時效而不得請求。
        被告賴銘鎔所得請求者為自92年9 月22日起算之遲延
          利息，業如前述，而李龍通於97年6月4日已受償本金
          176, 107元，尚餘本金1,323,893元，是自92年9月22
          日起至97年6月3日止遲延利息為1,410,063 元《計算
          式：0000 00020%（9+31+30+31）/365＋0000000
          20%4＋000000020%（31+29+3 1+30+31+3）/
          366＝0000000.87，元以下四捨五入》，自97年6月4
          日起至98年3月26日止遲延利息為374,624元《計算式
          ：000000020%（27+31+31+30+31+30+31）/366＋
          000000020%（31+28+31+30+31+30+31+31+30+31+
          2）/365＝374624.35，元以下四捨五入》。
        是系爭分配表1被告賴銘鎔90年9月21日至98年11月2
          日年息20%之遲延利息債權應更正為1,784,687元（計
          算式：0000000＋374624＝0000000）。
      (3)系爭分配表1所記載被告賴銘鎔90年9月21日至98年11月
        2日之違約金債權：
        自90年9月21日起至97年6月3日止違約金為2,010,885
          元《計算式：000000020%（10+31+30+31）/365
          ＋000000020%6＋000000020%（31+29+31+30
          +31+3）/366＝0000000.79，元以下四捨五入》。
        自97年6月4日起至98年11月2日止違約金為374,624元
          《計算式：000000020%（27+31+31+30+31+30+31
          ）/366 ＋000000020%（31+28+31+30+31+30+31+
          31+30+31+2）/365＝374624.35，元以下四捨五入》
          。
        是系爭分配表1被告賴銘鎔90年9月21日至98年11月2
          日違約金債權利率部分應更正為年息20% ，違約金債
          權應更正為2,385,509元（計算式：0000000＋374624
          ＝0000000）。
      (4)系爭分配表1 所記載被告賴銘鎔第一順位抵押權債權原
        本、利息、違約金應更正共計5,670,196 元（計算式：
        0000000＋0000000＋0000000＝0000000），分配金額1,
        471,475元，不足額應更正為4,198,721元（計算式：00
        0000000000000＝0000000）。
  (二)關於本件被告賴銘鎔受讓自鄧信通之123 萬元債權部分：
    1.原告積欠鄧信通123 萬元債務之本金、利息、違約金是否
      已由徐明雄代償完畢？
      (1)原告主張其積欠鄧信通123 萬元債務之本金、利息、違
        約金已由證人徐明雄代償完畢云云，並以證人徐明雄於
        本院審理時證稱：「原告將土地信託之前，有積欠三位
        債權人黃文光、鄧信通、李龍通，我將380 萬元款項拿
        去清償黃文光48萬1 千元，鄧信通110 萬元，然後將黃
        文光債權轉讓給被告李勢娟，而鄧信通之債權轉讓給被
        告賴銘鎔」、「（原告訴訟代理人問：鄧信通債權不只
        110萬元，為何你只有還給他110萬元？）因為鄧信通同
        意只還110萬元。」、「（原告訴訟代理人問：這110萬
        元是包括本金、利息，全部只要還110 萬元就可以？）
        是。」、「（原告訴訟代理人問：你還給鄧信通、黃文
        光上述金額的時間？）是我拿到380 萬元後約一至二個
        禮拜。」等語（參見本院99年10月27日言詞辯論筆錄第
        2、3頁）為憑。
      (2)證人徐明雄雖於本院審理時將交付110 萬元予鄧信通之
        行為以「清償」二字來描述，然證人徐明雄於本院審理
        時證稱：伊與原告簽立信託契約後，將信託土地賣給被
        告賴銘鎔，簽約款380 萬元有向被告賴銘鎔收取，伊將
        380萬元款項拿去清償鄧信通110萬元等語（參見本院99
        年10月27日言詞辯論筆錄第2 頁），則證人徐明雄交付
        予鄧信通之110萬元係來自於被告賴銘鎔所出之380萬元
        價金，其本意雖是用來清償鄧信通對原告之123 萬元債
        權，惟證人徐明雄又證稱：伊是要代原告清償債務，並
        要求抵押權人塗銷抵押權，因為後來系爭房屋被法院拍
        賣，買賣無法繼續履行，所以改由被告二人受讓二、三
        順位債權，並且事後才簽債權讓與契約等語（同上筆錄
        第3 頁），從而，因證人徐明雄與被告賴銘鎔間買賣系
        爭不動產無法履行，本應退還380 萬元價金予被告賴銘
        鎔，惟被告賴銘鎔又與證人徐明雄、鄧信通協調改以債
        權轉讓之方式，由被告賴銘鎔以110 萬元向鄧信通承購
        上開123 萬元抵押債權之本金、利息、遲延利息、違約
        金，此有被告賴銘鎔與鄧信通、徐明雄簽立之債權買賣
        契約書影本在卷可憑（參見藍色被證2），是該110萬元
        已係被告賴銘鎔向鄧信通承購上開123 萬元債權之對價
        ，並非證人徐明雄代償原告積欠鄧信通123 萬元債務之
        本金、利息、違約金，原告上開主張，顯有誤會，不足
        採信。
      (3)況且，依證人徐明雄所言其拿到被告賴銘鎔給付之380
        萬元後約一至二個禮拜即交付其中110 萬元予鄧信通而
        「清償」完畢上開123 萬元抵押債權之本金、利息、遲
        延利息、違約金，則鄧信通已無債權可供轉讓，徐明雄
        、鄧信通為何會再與被告賴銘鎔簽立債權買賣契約書？
        益見係因證人徐明雄與被告賴銘鎔間買賣系爭不動產無
        法履行，被告賴銘鎔才又與證人徐明雄、鄧信通協調改
        以債權轉讓之方式，由被告賴銘鎔以該110 萬元向鄧信
        通承購上開123 萬元抵押債權之本金、利息、遲延利息
        、違約金，方為實情。再者，如依原告主張，證人徐明
        雄係以被告賴銘鎔所有之110 萬元去清償上開抵押債權
        之本金、利息、遲延利息、違約金，原告分文未出即免
        除債務，而被告賴銘鎔付出110 萬元後，既未能取得系
        爭不動產，又不能承受債權，實不合理，更徵原告主張
        原告積欠鄧信通123 萬元債務之本金、利息、違約金已
        由徐明雄代償完畢云云，實不足採。
      (4)綜上，上開110萬元並非用以清償原告積欠鄧信通123萬
        元債務之本金、利息、違約金，而係被告賴銘鎔承受上
        開123 萬抵押權之價金。另依被告賴銘鎔與鄧信通、徐
        明雄簽立之債權買賣契約書，被告賴銘鎔承受範圍係上
        開123 萬元抵押債權之本金、利息、遲延利息、違約金
        ，則被告賴銘鎔自可對原告請求上開123 萬元抵押債權
        之本金、利息、遲延利息、違約金。
    2.系爭分配表3所記載90年1月1日至90年6月30日年息6%之利
      息債權36,597元是否罹於時效而消滅？另90年7月1日至98
      年11月2日年息20%之其他利息債權是否罹於時效而消滅？
      (1)按消滅時效因請求、承認、起訴而中斷，所謂承認，指
        義務人向請求權人表示是認其請求權存在之觀念通知而
        言，又承認不以明示為限，默示的承認，如請求緩期清
        償、支付利息等，亦有承認之效力（最高法院51年台上
        字第1216號判例意旨參照）；又按債務人於時效完成後
        所為之承認，固無中斷時效之可言，然既明知時效完成
        之事實而仍為承認行為，自屬拋棄時效利益之默示意思
        表示，且時效完成之利益，一經拋棄，即恢復時效完成
        前狀態，債務人顯不得再以時效業經完成拒絕給付（最
        高法院50年台上字第2868號判例意旨參照）。
      (2)原告自認已於上開債權轉讓前，對鄧信通清償一部分利
        息15萬元，並有和解書（參見原證6 ）及債權買賣契約
        書（參見原證4 ）可稽，堪認為真實。惟原告與鄧信通
        於96年10月3日簽立上開和解書時，90年1月1日至90年6
        月30日之利息債權36,597元雖已逾五年時效，然原告並
        未主張時效抗辯，反於上開和解書上記載「乙方（即鄧
        信通）同意丁方（即原告）先行清償抵押債權額123 萬
        元之一部分利息15萬元」，而為支付利息之意思表示，
        是原告支付15萬元除包含上開90年1月1日至90年6 月30
        日年息6%之利息債權36,597元，所餘再抵充遲延利息，
        是原告顯已拋棄時效完成之利益，揆諸前揭判例意旨，
        原告即不得再以時效業經完成拒絕給付利息、遲延利息
        。
      (3)從而，原告主張93年5 月20日以前之利息均不得請求云
        云，要非可採。
    3.系爭分配表3所記載90年7月1日至98年11月2日日息0.1%之
      違約金是否罹於時效而消滅？
      (1)按違約金之約定，為賠償給付遲延所生之損害，於債務
        人給付遲延時，債權人始得請求，既非定期給付之債務
        ，與民法第126 條所規定之性質不同，其時效為15年而
        非5 年，亦無民法第145條第2項規定之適用（最高法院
        98年度台上字第911 號判決、96年度台簡上字第25號判
        決、95年度台上字第633 號判決、72年度台上字第1221
        號判決意旨參照）。
      (2)本件被告賴銘鎔在本件強制執行過程中，於98年5 月21
        日向本院執行處聲明承受，而本件違約金發生起算時點
        係90年7月1日，尚未逾15年時效，是原告主張被告賴銘
        鎔部分違約金債權已因罹於時效而消滅，自不足取。
    4.原告主張本件違約金過高是否有理由？
      (1)按約定之違約金過高者，法院得減至相當之數額，民法
        第252 條定有明文。所謂相當之數額，應依一般客觀事
        實，社會經濟狀況及當事人所受損害情形，以為酌定標
        準；且約定之違約金是否過高，應就債務人若能如期履
        行債務時，債權人可得享受之一切利益為衡量之標準，
        而非以僅約定1 日之違約金額若干為衡量之標準（最高
        法院49年台上字第807 號、51年台上字第19號判例意旨
        參照）。
      (2)該123萬元抵押債權於90年6月30日即已屆至，而原告迄
        未清償完畢，是被告賴銘鎔既承繼鄧信通之所有權益，
        自得依約定，請求原告給付自90年7月1日起算之違約金
        。又依雙方約定應依日息0.1% （相當於年息36.5%）計
        付違約金，惟原告與鄧信通就該債權於借款期間內之利
        息雖約定年息6%計付，倘原告如期清償，鄧信通或被告
        賴銘鎔復將該借款另行貸與他人，依民法第205 條之規
        定，鄧信通或被告賴銘鎔最高可收取按年息20% 計算之
        利息，是本院審酌原告積欠時間，鄧信通、被告賴銘鎔
        所受之損害及社會經濟狀況等一切情況，認被告賴銘鎔
        主張原告應自90年7月1日起至98年11月2日止，按日以0
        .1%計付違約金尚屬過高，原告主張減至為0，難達對原
        告懲罰之目的，亦非妥適，應減至按年息20% 計算為適
        當。
    5.本件分配表3應更正如下：
      (1)系爭分配表3所記載被告賴銘鎔90年1月1日至90年6月30
        日年息6%之利息債權36,597 元，因原告已於96年10月3
        日清償，此部分應更正為0元。
      (2)系爭分配表3所記載被告賴銘鎔90年7月1日至98年11月2
        日年息20%之遲延利息債權：
        自90年7月1日起至98年11月2 日止遲延利息為2,052,
          247元《計算式：000000020%（31+31+30+31+30+
          31）/365＋000000020%7＋000000020%（31+
          28+31+30+31+30+31+31+30+31+2）/365＝0000000.56
          ，元以下四捨五入》。
        原告於96年10月3 日支付鄧信通15萬元，清償上開利
          息36,597元，所餘113,403 元再抵充上開遲延利息，
          則遲延利息剩1,938,844元未清償《計算式：0000000
          －（000000000000）＝0000000》。
        是系爭分配表3被告賴銘鎔90年7月1日至98年11月2日
          年息20% 之遲延利息債權應更正為1,938,844元。
      (3)系爭分配表3所記載被告賴銘鎔90年7月1日至98年11月2
        日之違約金債權：
        自90年7月1日起至98年11月2日止違約金為2,052,247
          元《計算式：000000020% （31+31+30+31+30+31
          ）/365＋000000020%7 ＋000000020%（131+
          28+31+30+31+30+31+31+30+31+2）/365＝0000000.56
          ，元以下四捨五入》。
        是系爭分配表3被告賴銘鎔90年7月1日至98年11月2日
          違約金債權利率部分應更正為年息20% ，違約金債權
          應更正為2,052,247元
      (4)系爭分配表3 所記載被告賴銘鎔第二順位抵押權債權原
        本、利息、違約金應更正共計5,221,091 元（計算式：
        0000000＋0000000＋0000000＝0000000），分配金額1,
        235,868元，不足額應更正為3,985,223元（計算式：00
        0000000000000＝0000000）。
  (三)關於本件被告李勢娟受讓自黃文光之90萬元債權部分：
    1.黃文光雖係與被告賴銘鎔簽立債權讓與契約（參見藍色被
      證3），惟該債權讓與之處分行為直接將本件分配表2所示
      不動產之第2 順位抵押債權登記予被告李勢娟，本於債權
      讓與之無因性，是本件被告李勢娟受讓自黃文光而為本件
      分配表2所示不動產之第2順位抵押權人，合先敘明。
    2.依原證6 所示之和解書，其上記載「丙方（即黃文光）同
      意丁方（即原告）先行清償抵押債權本金68萬1 千元中之
      20萬元（本金尚積欠48萬1 千元）」，且證人徐明雄於本
      院審理時證稱：原告將土地信託前，有積欠三位債權人黃
      文光、鄧信通、李龍通，伊將380 萬元款項拿去清償黃文
      光481,000 元等語（參見本院99年10月27日言詞辯論筆錄
      第2 頁），則以證人徐明雄欲塗銷黃文光對原告不動產之
      抵押權，自應清償全數抵押權所擔保之債權本金，是綜合
      上開和解書及證人徐明雄之證詞，堪認當時黃文光對原告
      之抵押債權原本尚餘481,000 元，此部分復為被告李勢娟
      訴訟代理人之複代理人於99年8 月23日本院審理時所不爭
      執（參見該日言詞辯論筆錄第2頁），併予敘明。
    3.原告積欠黃文光之債務是否已由徐明雄代償完畢？
      (1)原告主張其積欠黃文光90萬元債務已由證人徐明雄代償
        完畢云云，並以證人徐明雄於本院審理時證稱：「原告
        將土地信託之前，有積欠三位債權人黃文光、鄧信通、
        李龍通，我將380萬元款項拿去清償黃文光48萬1千元，
        鄧信通110萬元，然後將黃文光債權轉讓給被告李勢娟
        ，而鄧信通之債權轉讓給被告賴銘鎔」、「（原告訴訟
        代理人問：你還給鄧信通、黃文光上述金額的時間？）
        是我拿到380 萬元後約一至二個禮拜。」等語（參見本
        院99年10月27日言詞辯論筆錄第2、3頁）為憑。
      (2)證人徐明雄雖於本院審理時將交付481,000 元予黃文光
        之行為以「清償」二字來描述，然證人徐明雄於本院審
        理時證稱：伊與原告簽立信託契約後，將信託土地賣給
        被告賴銘鎔，簽約款380 萬元有向被告賴銘鎔收取，伊
        將380萬元款項拿去清償黃文光481,000元等語（參見本
        院99年10月27日言詞辯論筆錄第2 頁），則證人徐明雄
        交付予黃文光之481,000 元係來自於被告賴銘鎔所出之
        380萬元價金，其本意雖是用來清償黃文光對原告之481
        ,000元債權，惟證人徐明雄又證稱：伊是要代原告清償
        債務，並要求抵押權人塗銷抵押權，因為後來系爭房屋
        被法院拍賣，買賣無法繼續履行，所以改由被告二人受
        讓二、三順位債權，並且事後才簽債權讓與契約等語（
        同上筆錄第3 頁），從而，因證人徐明雄與被告賴銘鎔
        間買賣系爭不動產無法履行，本應退還380 萬元價金予
        被告賴銘鎔，惟被告賴銘鎔又與證人徐明雄、黃文光協
        調改以債權轉讓之方式，由被告賴銘鎔以該481,000 元
        向黃文光承受上開抵押權所擔保債權之本金，此有被告
        賴銘鎔與黃文光、徐明雄簽立之債權讓與契約影本在卷
        可憑（參見藍色被證3），是該481,000元已係被告賴銘
        鎔向黃文光承受上開抵押權所擔保債權之對價，並非證
        人徐明雄代償原告積欠黃文光481,000 元債務之本金，
        原告上開主張，顯有誤會，不足採信。
      (3)況且，依證人徐明雄所言其拿到被告賴銘鎔給付之380
        萬元後約一至二個禮拜即交付其中481,000 元予黃文光
        而「清償」完畢上開抵押權所擔保之債權本金，則黃文
        光已無債權可供轉讓，徐明雄、黃文光為何會再與被告
        賴銘鎔簽立債權讓與契約？益見係因證人徐明雄與被告
        賴銘鎔間買賣系爭不動產無法履行，被告賴銘鎔才又與
        證人徐明雄、黃文光協調改以債權轉讓之方式，由被告
        賴銘鎔以該481,000 元向黃文光承受上開抵押權所擔保
        債權之本金，方為實情。再者，如依原告主張，證人徐
        明雄係以被告賴銘鎔所有之481,000 元去清償上開抵押
        權所擔保債權之本金，原告分文未出即免除債務，而被
        告賴銘鎔付出481,000 元後，既未能取得系爭不動產，
        又不能承受債權，實不合理，更徵原告主張原告積欠黃
        文光債務之本金已由徐明雄代償完畢云云，實不足採。
    4.被告李勢娟受讓之債權額度若干？
      (1)被告李勢娟訴訟代理人抗辯：被告李勢娟就債權原本應
        為90萬元，此有讓與人黃文光製作之讓與書可稽，原告
        提出渠與黃文之債權本金為481,000 元，此為原告與黃
        文光二人之問題，被告李勢娟取得之債權係90萬元，基
        於債權讓與之無因性，被告李勢娟無深究原告與黃文光
        之債權性質為何，只要有90萬元之債權於債權讓與時存
        在即可云云。惟所謂債權讓與之無因性，係指讓與原因
        行為無效時，債權讓與之處分行為不因之而無效，並非
        不用探究原債權人與債務人間之抗辯事由，被告李勢娟
        訴訟代理人對此顯有誤會，況於債權讓與時，黃文光對
        原告之上開債權亦僅為481,000 元，並非90萬元，業如
        前述，是黃文光轉讓上開債權時，並無90萬元債權存在
        ，被告前揭置辯即非可採。
      (2)按債務人於受通知時，所得對抗讓與人之事由，皆得以
        之對抗受讓人，民法第299條第1項定有明文，是本於債
        權讓與之同一性，原告自得以對抗黃文光之事由來對抗
        被告李勢娟，原告既與讓與人黃文光簽立和解書約定因
        清償使債權本金剩481,000 元，原告自得以此事由對抗
        受讓人即被告李勢娟，被告賴銘鎔雖與黃文光約定債權
        額為90萬元，惟此乃被告賴銘鎔與黃文光間債權讓與原
        因關係之契約內容，黃文光是否因此而負債務不履行責
        任，要屬另一問題，是被告李勢娟雖抗辯該債權讓與契
        約上記載讓與之債權金額為90萬元，然原告仍得以已清
        償本金至481,000元來對抗被告李勢娟。
    5.綜上，證人徐明雄並未清償原告積欠黃文光之481,000 元
      債務，且被告李勢娟受讓之債權額度應為481,000 元，是
      本件分配表2被告李勢娟第2順位抵押權之債權原本欄、共
      計欄、分配金額欄均應更正為481,000元。
  (四)原告主張本院97年度執字第78140 號強制執行事件，對被告
    賴銘鎔部份所分配之10,126,550元債權額，應減為22,500元
    ，並請將其減縮之金額10,104,050元，改分配給原告，是否
    有理由？
    1.依上所述，被告賴銘鎔分配表1可得分配金額為1,471,475
      元，分配表2可得分配金額為4,198,721元（即分配表1 分
      配不足額），分配表3可得分配金額為1,235,868，分配表
      4 可得分配金額為1,072,37 4，被告賴銘鎔支出執行費用
      22,500元，合計所分配金額應為8,000,938 元（計算式：
      0000000＋0000000＋0000000＋0000000＋22500＝0000000
      ），是本院97年度執字第78140 號強制執行事件，對被告
      賴銘鎔部份所分配之10,126,550元債權額，應減為8,000,
      938 元，原告逾此部分之請求為無理由，不應准許。
    2.上開賴銘鎔分配金額8,000,938 元與原分配表計算之分配
      金額10,126,550元，主要差距在分配表2被告賴銘鎔表1分
      配不足金額由6,324,333元減縮為4,198,721元，此項次可
      完全受到分配，且被告賴銘鎔承受鄧信通之第2 順位抵押
      權只存在於分配表3、4所示之不動產，不得參與分配表2
      之分配，則分配表2 所示不動產執行後仍有剩餘拍賣價金
      可供發還原告，是減縮後差額2,125,612 元即應改分配予
      原告（計算式：000000000000000＝0000000，或0000000
      000000000＝0000000 ），原告逾此部分之請求為無理由
      ，不應准許。
  (五)原告主張本院97年度執字第78140 號強制執行事件，對被告
    賴銘鎔部份所分配不足之4,759,760元債權額，應減為0元，
    是否有理由？
    1.被告賴銘鎔承受自李龍通之抵押債權已完全受償，惟被告
      賴銘鎔承受自鄧信通之抵押債權經分配表3 分配後，不足
      額為3,985,223元（見前述(二)5.(4)），經分配表4分配1,07
      2,374元後，不足額應為2,912,849 元（計算式：0000000
      00000000＝0000000）。
    2.從而，本院97年度執字第78140 號強制執行事件，對被告
      賴銘鎔部份所分配不足之4,759,760元債權額，應減為2,9
      12,849元，原告逾此部分之請求為無理由，不應准許。
  (六)原告主張本院97年度執字第78140 號強制執行事件，對被告
    李勢娟部份所分配之90萬元債權額，應減為0 元，並請將其
    減縮之金額90萬元，改分配給原告，是否有理由？
    1.依上所述，被告李勢娟分配表2債權原本應為481,000元，
      故分配金額亦應為481,000元，是本院97年度執字第78140
      號強制執行事件，對被告李勢娟部份所分配之90萬元債權
      額，應減為481,000 元，原告逾此部分之請求為無理由，
      不應准許。
    2.上開被告李勢娟分配金額481,000 元與原分配表計算之分
      配金額90萬元，主要差距在分配表2 被告李勢娟債權原本
      由90萬元減縮為481,000 元，此項次可完全受到分配，且
      被告賴銘鎔承受鄧信通之第2順位抵押權只存在於分配表3
      、4所示之不動產，不得參與分配表2之分配，則分配表2
      所示不動產執行後仍有剩餘拍賣價金可供發還原告，是減
      縮後差額419,000 元即應改分配予原告（計算式：000000
      0000000＝419000），原告逾此部分之請求為無理由，不
      應准許。
五、綜上所述，本院97年度執字第78140 號強制執行事件，對被
    告賴銘鎔部份所分配之10,126,550元債權額，應減為8,000,
    938元，減縮後差額2,125,612元應改分配予原告；本院97年
    度執字第78140 號強制執行事件，對被告賴銘鎔部份分配不
    足額4,759,760元，應減為2,912,849元；本院97年度執字第
    78140 號強制執行事件，對被告李勢娟部份所分配之90萬元
    債權額，應減為481,000元，減縮後差額419,000元應改分配
    予原告，原告逾此部分之請求為無理由，不應准許。
六、本件事證已臻明確，兩造所為之其他主張，陳述並所提之證
    據，經審酌後，認均與本件之結論無礙，不再一一論述，併
    予敘明。
七、據上論結，本件原告之訴為一部有理由，一部無理由，依民
    事訴訟法第79條、第85條第1項但書，判決如主文。
中    華    民    國    100   年    11    月    28    日
                  民事第二庭  法  官  黃裕仁
正本係照原本作成。
如對本判決上訴，須於判決送達後20日內向本院提出上訴狀。如
委任律師提起上訴者，應一併繳納上訴審裁判費。
中    華    民    國    100   年    11    月    28    日
                              書記官  司立文